臺灣高雄地方法院刑事裁定　　　　　　 96年度交聲字第99號
原處分機關　高雄市政府
異　議　人　甲○○
上列受處分人因違反道路交通管理處罰條例案件，對於原處分機
關高雄市政府於民國96年1 月24日所為之處分（原處分：高市府
交裁字第裁32-Z00000000號），聲明異議，本院裁定如下：
    主  文
原處分關於不服從交通勤務警查獲依法令執行交通指揮、稽查人
員之指揮部分撤銷。
甲○○汽車駕駛人，駕駛車輛未隨身攜帶駕駛執照，處罰鍰新臺
幣佰元。
其他異議駁回。
    理  由
一、聲請意旨略以：聲請人即異議人甲○○於民國95年12月26日
    晚上7 時許在國道南下321 公里處被攔停稽查，經警方告知
    超速16公里，並要求出示行照、駕照，伊告知並未帶在身上
    ，並向警方詢問如何以雷射槍測速確認伊超速，而非前方車
    輛超速，然警方仍舉發伊超速且拒絕出示行照駕照，為此聲
    明異議等語。
二、按汽車行駛高速公路，應依速限標誌指示；汽車行駛於高速
    公路或設站管制之道路，而不遵管制之規定者，處汽車駕駛
    人新臺幣3000元以上6000元以下罰鍰，並對汽車駕駛人記違
    規點數1 點，高速公路交通管制規則第5 條第1 項前段、道
    路交通管理處罰條例第33條第1 項、第63條第1 項第1 款分
    別載有明文。
（一）經查：本件受處分人即異議人甲○○於95年12月26日晚上
      7 時許駕駛7M—8006號自用小客車，行經限速標誌100 公
      里之國道1 號高速公路南下321 公里處，以超速16公里之
      時速超速行駛之事實，有內政部警政署國道公路警察局（
      下稱國道公路警察局）公警局交字第Z00000000 號號舉發
      違反道路交通管理事件通知單、高雄市政府高市府交裁字
      第裁32-Z00000000號違反道路交通管理事件裁決書各1 紙
      在卷可考。
（二）又值勤員警取締超速違規使用之雷射測速槍，係利用紅外
      線單點測速，不受其他車輛干擾及天候影響，當所偵測車
      輛行駛超速時，雷射測速槍即予以鎖定並顯示與施測者之
      距離，值勤員警再配合目測察看車道中車輛動態，確定該
      車超速無誤後始予以攔車稽查。而本案值勤員警以雷射槍
      點選測得異議人超速違規後，即向異議人攔查並告知撤得
      知速度、距離，且讓異議人查閱超速之數據，告以無誤測
      或誤攔之情事，有國道公路警察局第八警察隊96年1 月10
      日公警八交字第0960870032號函附卷可憑，並經值勤員警
      乙○○到庭證述明確（見本院訊問筆錄第2 頁）。而該雷
      射測速槍未具照相及錄影功能，故無採證照片，惟該使用
      雷射測速槍，係經法院公證，並定期由廠商檢測合格，有
      公路警察局第八警察隊上開函文及臺灣光學有限公司95年
      3 月15日檢驗報告、台北地方法院公證處認證書、購買證
      明書影本各1 份附卷可考，足認本件使用之雷射槍之操作
      功能正常並具有測速之準確性無疑。另異議人亦稱有看到
      員警所提示之雷射槍測速器上顯示已超速行駛之數據，是
      異議人辯稱雷射槍無法證明係伊超速等語，即無理由。
（三）綜上所述，異議人前揭所指，不足採信，其於上開時地有
      超速違規情事無訛。故原處分機關援引道路交通管理處罰
      條例第33條第1 項予以處罰，並無不當。異議人此部分異
      議為無理由，應予駁回。
三、復按汽車駕駛人，駕駛汽車不服從交通勤務警查獲依法令執
    行交通指揮、稽查人員之指揮，而本章各條無處罰之規定者
    ，處新臺幣9 百元以上1 千8 百元以下罰鍰，道路交通安全
    處罰條例第60條第2 項第1 款定有明文。又汽車駕駛人，駕
    駛汽車未隨身攜帶駕駛執照，處新臺幣3 百元以上6 百元以
    下罰鍰，道路交通管理處罰條例第25條第3 款亦定有明文。
    經查異議人於員警攔查時，並未出示駕照，此經異議人供述
    在卷，另值勤員警乙○○亦到庭證述：當時高速公路來來往
    往，伊聽不清楚伊同事與異議人雙方要證件之對話內容，伊
    只聽到同事蘇振輝說沒有要到異議人之證件等語（見本院調
    查筆錄第2 頁），是值勤員警於舉單告發時，並未確認異議
    人係未帶駕照或拒絕出示駕照，僅因異議人與值勤員警蘇振
    輝爭吵超速一事，遽認其拒絕出示駕照，而認定異議人不服
    從指揮，即屬無據。原處分機關就此未詳予查證，遽為裁罰
    ，尚有未合，是異議人此部分之異議為有理由，應予撤銷，
    就此部分為異議人不罰之諭知，並改依道路交通管理處條例
    第25條第3 款之規定，諭知異議人如主文第2 項所示之處罰
    ，以期適法。
四、據上論斷，應依道路交通案件處理法第19條、第20條，裁定
    如主文。
中　　華　　民　　國　　96　　年　　3　　月　　30 　　日
                  交通法庭  法　官  梁淑美
以上正本證明與原本無異。
如不服本裁定，應於收受送達後5 日內向本院提出抗告狀。
中　　華　　民　　國　　96　　年　　3 　　月　　30　　日
　　　　　　　　　　　　　　書記官  林麗文
